【裁判字號】    99,抗,64
【裁判日期】    990608
【裁判案由】    假處分
【裁判全文】
臺灣高等法院臺南分院民事裁定  99年度抗字第64號
抗  告  人  中華開發工業銀行股份有限公司
法定代理人  乙○○
訴訟代理人  蔡正廷  律師
相  對  人  丙○○
訴訟代理人  甲○○
上列抗告人因聲請假處分事件，對於中華民國99年3 月10日臺灣
臺南地方法院所為99年度裁全字第13號裁定，提起抗告，本院裁
定如下:
    主  文
原裁定廢棄。
相對人於原法院之聲請駁回。
聲請及抗告訴訟費用新臺幣貳仟元由相對人負擔。
    理  由
一、本件原法院裁定雖依抗告人公司之變更登記表，列該公司董
    事長童兆勤為法定代理人；惟因該公司於民國（下同）94年
    12月26日第16屆第27次董事會，曾為「有關該公司涉及他人
    間之民事訴訟，除法令另有強制規定者外，由總經理任訴訟
    時之法定代理人，並由總經理逕行代理該公司出具民事委任
    書委任訴訟代理人。」之決議，且乙○○為該公司之總經理
    ，既有該次董事會決議通知單、及該公司之變更登記表等件
    ，附於本院卷足稽，爰依抗告人之抗告狀及委任狀之記載，
    於本裁定將抗告人之法定代理人改列為乙○○，合先敘明。
二、抗告意旨略以：本件假處分係禁止抗告人就門牌臺南市○○
    路333 巷17號房屋及其基地（下稱系爭不動產）為讓與、設
    定負擔及其他一切處分行為，然系爭不動產係由第三人誠易
    建設股份有限公司（下稱誠易公司）於95年1月5日信託登記
    予抗告人，並已依法完成信託登記，信託存續期間至處理完
    全部之建物為止，而為信託財產，依信託法第12條規定，為
    不得強制執行之財產，已不符民事訴訟法第532條第1項「欲
    保全強制執行」之要件；況相對人之聲請狀完全未載明請求
    之原因事實，亦未盡其應釋明請求及假處分之事由，且據其
    所提代位解除抗告人與第三人誠易公司間信託契約之本案訴
    訟觀之，與相對人有債權債務關係者為第三人誠易公司，對
    抗告人並無任何金錢或非金錢之請求權存在，相對人既未主
    張對抗告人有何非金錢之請求權，其據以提起本件假處分，
    亦不符民事訴訟法第532條第1項之規定。乃原法院竟准為假
    處分之裁定，顯有違誤，爰提起抗告，求為廢棄原裁定，並
    駁回相對人之聲請等語。
三、按「對信託財產不得強制執行。但基於信託前存在於該財產
    之權利、因處理信託事務所生之權利或其他法律另有規定者
    ，不在此限。」信託法第12條第1 項定有明文。所謂「對信
    託財產不得強制執行」，因信託財產名義上雖屬受託人所有
    ，但受託人係為受益人之利益管理處分之，故受託人之債權
    人對信託財產不得為強制執行，但為保障信託關係發生前已
    生之權利及維護交易之安全，依下列權利取得之執行名義可
    例外對信託財產強制執行：1.就信託財產因信託前存在於該
    財產之權利（例如抵押權）；2.因處理信託事務所生之權利
    （例如修繕信託財產之修繕費債權）；至委託人之債權人則
    因信託一經設立，原則上即不得對信託財產強制執行，故為
    防止委託人隱匿財產，濫用信託之弊計，信託法第6條第1項
    乃明定：「信託行為有害於委託人之債權人權利者，債權人
    得聲請法院撤銷之。」蓋信託財產移轉而歸受託人所有之後
    ，該財產已係受託人之財產而非委託人之財產，是委託人之
    債權人當然不得對已登記為受託人名義之不動產聲請強制執
    行，而不待法律明文規定，且該「對信託財產不得強制執行
    」文字，解釋上包括假扣押、假處分，法務部著有（90）法
    律字第040486號函釋可佐。另臺灣高等法院暨所屬法院92年
    法律座談會民事執行類提案第31號之研討結果，亦認依信託
    法第12條第1 項規定對信託財產不得執行，既無同條但書基
    於信託前存在於該財產之權利，因處理信託事務所生之權利
    ，或其他法律另有規定之情形，自不應准許委託人之債權人
    聲請對信託財產為強制執行。
四、經查抗告人係於95年1月5日與第三人誠易公司簽訂信託契約
    ，由第三人誠易公司為坐落臺南市○○區○○段22地號土地
    之建物興建工程，將信託財產之所有權信託移轉予抗告人，
    由抗告人為受益人之利益及依信託目的而為信託財產之管理
    運用及處分，信託存續期間為2年，嗣於98年1月21日雙方簽
    訂第2次增補合約修改原合約第3條為：「本信託自甲（受託
    人即抗告人）、乙（委託人誠易公司）完成本契約簽訂且前
    條第1項第1款所定之土地所有權完成信託移轉及登記予甲方
    之日起生效，信託存續期間至98年3月2日止。信託存續期間
    屆滿時，得經甲方召開受益人會議，經受益人以其受益持分
    總數占全體受益人受益持分總數3分之2（含）以上同意延長
    信託存續期間者，本信託存續期間應延長至受益人會議決議
    延長之日止，延長次數不限。」嗣於98年3月2日信託受益人
    會議中經受益人以其受益持分總數占全體受益人受益持分總
    數3分之2（含）以上同意，延長信託存續期間至處理完全部
    之建物為止等情，有土地及建物登記第二類謄本、信託契約
    、第2 次增補契約及誠易公司臺南市○○段信託案信託專戶
    受益人暨受益權轉讓受益人會議紀錄等件，附卷足稽（見原
    審卷第10、11頁，本院卷第7 至45頁），故系爭不動產即屬
    依信託法完成信託登記之信託財產，且其信託目的未完成，
    信託存續期間未屆滿，依信託法上揭規定，即屬不得強制執
    行之財產，而與民事訴訟法第532條第1項「欲保全強制執行
    」之要件有違。又相對人聲請假處分，係基於其對第三人即
    委託人誠易公司間之金錢債權請求權，亦有相對人提出之原
    法院98年度裁全字第2405號民事假扣押裁定、臺灣高雄地方
    法院97年度票字第2622 號、97年度審抗字第122號民事裁定
    存卷可佐（見原審卷第3至8頁），是其權利僅係對委託人誠
    易公司之金錢債權，並非基於信託前存在於系爭不動產之權
    利，或因處理信託事務所生之權利，或其他法律另有規定者
    ，揆之上揭規定，系爭不動產顯不能為假處分之標的。且相
    對人主張假處分之請求，無非係對信託財產之委託人誠易公
    司有金錢債權請求權，其為委託人誠易公司之債權人，非抗
    告人之債權人，系爭不動產既已信託移轉登記予抗告人後，
    委託人誠易公司已非權利人，即不得對登記為抗告人名下之
    系爭不動產為假處分。況相對人復未對系爭不動產之現狀變
    更，有日後不能強制執行或甚難執行之虞之假處分原因為釋
    明，亦與假處分之要件不合。
五、綜上，相對人逕依民事訴訟法第 532條規定，請求抗告人就
    系爭不動產不得為讓與、設定負擔及為其他一切處分行為之
    假處分，洵屬無據，不應准許。原法院准為假處分之裁定，
    即有未合。抗告意旨指摘原裁定不當，求予廢棄，為有理由
    ，應由本院將原裁定廢棄，並駁回相對人於原法院之聲請。
六、又本件事證已明，兩造其餘主張陳述及攻擊防禦方法，核與
    裁定之結果無涉，爰不逐一論述。
七、據上論結，本件抗告為有理由，應依民事訴訟法第495條之1
    第1項、第492條前段、第95條、第78條，裁定如主文。
中    華    民    國    99    年    6    月     8     日
                  民事第一庭  審判長法  官  丁振昌
                                    法  官  李素靖
                                    法  官  林永茂
上為正本係照原本作成。
不得再抗告。
中    華    民    國    99    年    6    月     8     日
                                    書記官  謝素嬿

司法院資訊處製作；財團法人民間司法改革基金會備份。
